臺灣高等法院臺中分院刑事判決　　　　　民國九十一年度上更(一)字第七十一號
　　上　訴　人
　　即　被　告　甲○○
　　選任辯護人　蔡得謙
　　　　　　　　鐘登科　律師
右上訴人因違反槍砲彈藥刀械管制條例案件，不服臺灣臺中地方法院中華民國八十八
年一月卅日第一審判決（民國八十八年度訴字第一○四號，起訴案號：臺灣臺中地方
法院檢察署民國八十七年度偵字第二二九○二號），提起上訴，判決後經最高法院發
回更審，本院判決如左：
    主      文
原判決撤銷。
甲○○未經許可，製造可發射子彈具有殺傷力之槍枝，處有期徒刑伍年，併科罰金新
臺幣拾萬元，罰金如易服勞役，以新臺幣玖佰元（即銀元佰元）折算壹日。
扣案之仿ＷＡＬＴＨＥＲ廠半自動手槍製造之改造手槍壹支（含彈匣壹個，槍枝管制
編號：0000000000號），仿ＳＭＩＴＨ＆ＷＥＳＳ○Ｎ廠半自動手槍製造
之改造手槍壹支（含彈匣壹個，槍枝管制編號：0000000000號）子彈顆
、玩具金屬空彈殼壹拾陸顆、鋼珠貳盒、設計圖壹張、底火肆牌、黑色火藥肆包，均
沒收。
    事      實
一、甲○○於民國（下同）八十六年七月間，在臺中市第一廣場購得仿ＷＡＬＴＨＥ
    Ｒ廠及ＳＭＩＴＨ＆ＷＥＳＳ○Ｎ廠製造之半自動玩具手槍各一支及玩具金屬空
    彈殼數拾枚後，即於同年九月間，在其臺中縣大里市○○路一五九號住處，未經
    許可，而予以改造，其中將仿ＷＡＬＴＨＥＲ廠口徑七‧六五MM之玩具手槍（含
    彈匣一個，槍枝管制編號：0000000000號）之槍管，換裝車通之金屬
    槍管，改造成可發射子彈具有殺傷力之槍枝，將仿ＳＭＩＴＨ＆ＷＥＳＳ○Ｎ廠
    玩具手槍（含彈匣一個，槍枝管制編號：0000000000號）之槍管內襯
    金屬管，惟尚不具殺傷力；並於同時地未經許可，以金屬彈丸加裝於上開玩具槍
    金屬彈殼，再填加底火、火藥而製造子彈，已製成五顆具殺傷力之子彈，其於製
    造槍枝、子彈後而持有之。嗣於八十七年十月十九日二十一時十分許，在上址為
    警查獲，並當場扣得前述之玩具手槍二支、改造完成之子彈五顆（經鑑驗時試射
    二顆，剩三顆）、供改造子彈使用之玩具金屬空彈殼十六顆、底火四牌、黑色火
    藥四包、鋼珠二盒、供改造手槍子彈之設計圖一張、及其所有油標尺一支、工具
    一組、銼刀五支、螺絲起子十六支、電動起子一支、鉗子三支、鎯頭、鑽頭、鑽
    孔砂輪、鋸片各一支、彈簧四支、砂紙二張、塑膠滑套一個。
二、案經臺中縣警察局霧峰分局報請臺灣臺中地方法院檢察署檢察官偵查起訴。
    理      由
一、訊據上訴人即被告甲○○（下稱被告）固坦承於第一廣場購得玩具手槍及子彈及
    持有右揭所扣得之物品，惟否認改造手槍及子彈，辯稱：伊僅係將買回玩具槍上
    之螺絲栓緊而已，並未改造，且查獲時，槍枝零件散落，顯然非可擊發，應無殺
    傷力。另子彈買回時即是如此、亦未改造，設計圖係渠所繪，但僅係照買來時原
    附之分解圖再瞄繪而已等語。經查：
　(一)、被告於被查獲當日在警訊中供稱「現場查扣之物是我所有，其中有些工具是我
      用來修理行動電話的，另有些是我用來修理槍枝及製造子彈用的，我先購得玩
      具彈殼後，以火藥填充、彈頭為鋼珠，再加上玩具底火後組成子彈」，翌日檢
      察官復訊其「何時起改造槍彈」時，被告續稱「九月開始修理」，有各該筆錄
      在卷可佐，再參以尚查扣被告自行繪製改造槍彈圖一張，雖其辯稱係照買來玩
      具槍彈時原附之分解圖瞄繪而已，然本件並未查獲其所述之分解原圖，且如已
      有原圖，其又何庸再自行瞄繪，所辯僅係卸責之詞，不足採信。
　(二)、右開已改造完成之槍、彈，經送鑑定結果認改造八ＭＭ槍枝一支（槍枝管制編
      號0000000000）係仿ＷＡＬＴＨＥＲ廠口徑七‧六五MM半自動手槍
      製造之玩具槍換裝車通之金屬槍管改造而成，滑套為金屬材質，其擊發之機械
      正常，具發射子彈功能，具有殺傷力；改造四五槍枝一支（槍枝管制編號00
      00000000）係仿ＳＭＩＴＨ＆ＷＥＳＳ○Ｎ廠半自動手槍外型製造之
      玩具槍，槍管內襯金屬管，以填充氣體為發射動力，其發射動能甚弱，不具殺
      傷力；子彈五顆均係以玩具槍金屬彈殼加裝金屬彈丸（直徑約五MM）組合而成
      之改造子彈，試射二顆可擊發，具殺傷力；另十六顆子彈，係玩具金屬空彈殼
      ，無改造之情形，有內政部警政署刑事警察局八十七年十一月三日刑鑑字第八
      二八一三號鑑驗通知書一份及八十八年八月二日刑鑑字第七三七五二號函在卷
      可稽。並有鋼珠二盒、底火四牌、黑色火藥四包扣案可憑。被告被查獲時之槍
      身、滑套、彈匣確係分散，惟該等零件可立即組合成槍枝等情，業據查獲本案
      之警員洪俊賢於本院前審調查時到庭結證屬實，並當場拆開再立即組合無訛，
      且本件仿ＷＡＬＴＨＥＲ廠半自動手槍製造之改造槍枝一支，該槍管確經改造
      已如前述，並與滑套、彈匣放置一處，雖於查獲時未完整組合，亦無礙被告製
      造可發射子彈具殺傷力手槍之罪責，又上開槍枝、子彈經鑑定結果既可認為具
      有殺害力，已如上述，被告之辯護人於本院調查時請求重為鑑定，核無必要，
      附此敘明。
　(三)、綜上，本件事證已明確，被告所辯，為事後圖卸刑責之詞，不足採信，犯行堪
      以認定。
二、核被告所為，係犯槍砲彈藥刀械管制條例第十一條第一項之未經許可製造可發射
    子彈具有殺傷力之槍枝罪、同條例第十二條第一項之未經許可製造子彈罪。該二
    罪均係侵害社會法益之罪，其製造行為均只有一個，且均侵害單一社會法益，故
    均僅成立一罪，不以其製造之槍枝數支或子彈數顆而成立數罪，是被告改造之槍
    枝一支具有殺傷力，另一支則否，但此亦僅其改造槍枝數量之問題，其中一支既
    達既遂之程度，其他則不再論以未遂之刑責，另扣案之十六顆子彈無改造之情形
    ，已如前述，故檢察官認被告尚涉犯該條例第十一條第五項、第十二條第五項之
    改造槍、彈未遂罪，即有未洽。又被告於上開時地，同時製造槍枝及子彈，係一
    製造行為，觸犯上開二罪名，有想像競合犯關係，應從一重之未經許可製造可發
    射子彈具有殺傷力之槍枝罪處斷，被告於八十六年九月間，製造槍枝子彈完成後
    ，嗣至八十七年十月十九日始為警查獲，則被告於製造槍枝、子彈之後，尚有持
    有行為，此持有槍枝、子彈行為應為製造行為所吸收，雖未經起訴，惟為起訴效
    力所及，仍應予論述。
三、原審為科刑之判決，固非無見，惟：(一)、本件尚查獲底火四牌、黑色火藥四包，
    但移送地檢署贓物庫時，被認係危險物品而拒收，現仍放置分局中等情，業據證
    人洪俊賢於本院前審調查時供陳明確，原審未對該供改造子彈所用之底火四牌、
    黑色火藥四包宣告沒收，尚有未洽，(二)、槍砲彈藥刀械管制條例第十九條第一項
    ，於被告行為後之九十年十一月十四日，業經總統公佈修正刪除，原審依該規定
    ，宣告於刑之執行完畢或赦免後，令入勞動場所強制工作三年，亦有未當，(三)、
    被告於製造槍枝、子彈後尚有持有行為，而為起訴效力所及，原審未予論述，則
    有疏漏。被告上訴意旨否認犯罪固無足採，但原判決既有上述可議之處，即無可
    維持，仍應由本院將原判決撤銷改判，審酌被告之素行及其犯行對社會治安有重
    大危害，然未持槍犯案及其犯罪後飾詞圖卸等一切情狀，量處如主文第二項所示
    之刑，罰金部分並諭知以新臺幣玖佰元即銀元佰元折算壹日之易服勞役折算標
    準；扣案具有殺傷力之仿ＷＡＬＴＨＥＲ廠製之改造手槍一支、子彈三顆（原五
    顆試射二顆）係違禁物，未具殺傷力之仿ＳＭＩＴＨ＆ＷＥＳＳ○Ｎ廠製之改造
    手槍一支、玩具金屬空彈殼十六顆、鋼珠二盒、底火四牌、黑色火藥四包、設計
    圖一張係被告所有，業據其於警訊時陳明，且依該等物品性質係供本件犯行所用
    之物，應分別依刑法第三十八條第一項第一款、第二款之規定，併予宣告沒收。
    另油標尺一支、工具一組、銼刀伍支、螺絲起子壹拾陸支、電動起子壹支、鉗子
    支、鎯頭、鑽頭、鑽孔砂輪、鋸片各壹支、彈簧肆支、砂紙貳張，雖亦係被告
    所有，惟無法分別何者係供本件改造槍彈所用之物，不予宣告沒收。另扣得之滑
    套一個，係塑膠材質，業經本院前審當庭勘驗屬實，顯非槍砲彈藥刀械管制條例
    第十三條所指之槍砲主要組成零件，是被告自無未經許可製造或持有槍砲之主要
    組成零件罪責，對該扣案之塑膠滑套一個亦不宣告沒收。
四、據上論斷，應依刑事訴訟法第三百六十九條第一項前段、第三百六十四條、第二
    百九十九條第一項前段，槍砲彈藥刀械管制條例第十一條第一項、第十二條第一
    項，刑法第十一條前段、第五十五條、第四十二條第二項、第三十八條第一項第
    一款、第二款，罰金罰鍰提高標準條例第二條前段，判決如主文。
本案經檢察官乙○○到庭執行職務。
中      華      民      國      九十一  年      七      月      二十四  日
                                臺灣高等法院臺中分院刑事第一庭
                                      審判長法  官　陳　登　源
                                            法　官  蕭  錦  鍾
                                            法  官　方　艤  駐
右正本證明與原本無異。
如不服本判決應於收受送達後十日內向本院提出上訴書狀，其未敘述上訴之理由者並
得於提起上訴後十日內向本院補提理由書（均須按他造當事人之人數附繕本）。
                                            書記官  林　桂　鳳
中      華      民      國      九十一  年      七      月      二十五  日
附錄論罪科刑法條：
槍砲彈藥刀械管制條第十一條第一項：
未經許可，製造、販賣或運輸第四條第一款所稱其他可發射金屬或子彈具有殺傷力之
各式槍炮者，處五年以上有期徒刑，併科新臺幣一千萬元以下罰金。
                                                                        Ａ
